【裁判字號】    88,訴,1394
【裁判日期】    890221
【裁判案由】    懲治盜匪條例等
【裁判全文】
臺灣臺南地方法院刑事判決                        八十八年度訴字第一三九四號
    公  訴  人  臺灣台南地方法院檢察署檢察官
    被      告  丁○○
    右  一  人
    指定辯護人  本院公設辯護人甲○○
    被      告  庚○○
    右  一  人
    選任辯護人  黃正彥
                黃雅萍
右列被告等因違反懲治盜匪條例等案件，經檢察官提起公訴（八十八年度偵字第一四
一三一號）及移送併辦 (八十八年度偵字第一五四五八號)，本院判決如左：
    主  文
丁○○共同連續意圖為自己不法所有，以脅迫致使不能抗拒而取他人之物，累犯，處
有期徒刑拾伍年。
庚○○共同連續意圖為自己不法所有，以脅迫致使不能抗拒而取他人之物，處有期徒
刑拾貳年。
偽造之警察服務証肆張、中華日報廣告欄副刊壹份、無線電參具、記事簿貳本均沒收
。
盜匪所得之財物新台幣拾壹萬伍仟元，應發還被害人壬○○；新台幣參萬元，應發
還被害人戊○○；新台幣肆萬元，應發還被害人乙○○及己○○；新台幣玖萬陸仟元
，應發還被害人辛○○。
    事  實
一、丁○○於民國八十四年間因犯贓物罪，經台灣板橋地方法院判處有期徒刑六月確
    定，並於八十五年五月十日易科罰金執行完畢，仍不知悔改。又與庚○○、丙○○及綽號「建銘」之不詳姓名成年男子三人間，基於共同意圖為自己不法所有之
    概括犯意，在報紙上找尋刊登借錢廣告者之電話，先假裝欲借錢，再以手持無線
    電及出示警察服務證之方式，假冒警察乘機強取財物，四人計劃既定，先於民國
    八十八年間某日，在不詳地點，共同偽造警察服務証四張，再乘機找尋對象。連
    續於：
    (一)、八十八年十月初某日，打電話予壬○○，佯稱欲借錢，雙方約定在台南縣
          永康市大橋國小前一二三書局見面後，丁○○、庚○○、丙○○及綽號建
          銘之男子手持無線電，並出示偽造之警察服務証，將壬○○強押上車，並
          稱：「只要錢給我，就可以放你走，如果不給就給你好看」，並持壬○○
          置於車上之木棍揮舞脅迫壬○○，使壬○○不能抗拒而強取其身上現金新
          台幣（下同）十一萬五千元。
    (二)、八十八年十月間，以電話向戊○○佯稱借款三萬元，並約在台南市○○路
          與安中路口見面，待戊○○到達後，丁○○等人手持無線電，出示警察服
          務證，並控制戊○○之行動，以脅迫方式強取戊○○現金三萬元。
    (三)、八十八年十月二十三日下午二時三十分許，以同一方法約乙○○及其夫蔡
          文貴在台南市○○路三五三巷一弄二號借款，待乙○○及己○○到達後，
          丁○○等三人以同法，將乙○○及己○○強押至牆角，並表示須將身上財
          物交出，否則將送法辦，使乙○○等二人不能抗拒而強取其身上現金四萬
          元。
    (四)、八十八年十一月初某日，以電話向辛○○借款九萬六千元，並約在台南市
          ○○○街見面，待辛○○到達後，丁○○等人以同法，將辛○○強押上車
          ，使辛○○不能抗拒而強取其身上現金九萬六千元。
    (五)、嗣至八十八年十一月十六日下午一時四十分許再度以同一手法約壬○○在
          台南縣永康市○○路一五五巷十三號前欲強取財物時，為警當場查獲，並
          扣得偽造警察服務証二張、中華日報廣告欄副刊一份、無線電二具、記事
          簿二本。
二、案經台南市警察局移送臺灣台南地方法院檢察署檢察官偵查起訴及檢察官移送併
    辦。
    理  由
一、訊據被告等三人對於以電話佯稱向被害人借款之事實坦承不諱，唯對於盜匪犯行
    則皆矢口否認，均辯稱：「係被害人怕被警察移送而自己拿錢給我們，我們只是
    想要跟他們借錢，用假警察服務證騙他們」「警察服務證是撿來的，不是被告等
    人偽造的」「沒有拿木棍脅迫壬○○」云云；被告丁○○另辯稱：「我只有做大
    橋一街複被害人壬○○那一件，其它的沒有做」云云；被告庚○○另辯稱：「係
    被害人等主動要求被告等進入其車內談判，以免被人發現，於車內主動將款項交
    給被告等，請被告等勿移送，並無強押及搜刮被害人財物」云云。經查：
    (一)、經本院對於被告丁○○及庚○○隔離訊問扣案之警員服務證如何取得時，
          被告丁○○供稱：「是去幫朋友張宗榮 (音譯)整理台中公學路的房間撿
          來的，是庚○○撿到的，張宗榮人在服刑不在場，另外還有一個朋友在場
          ，不知是何人？拾到後警察服務證是庚○○保管」云云；被告庚○○供稱
          ：「警員服務證是在張宗榮的房子裏撿來的，是張宗榮帶我們去的，當天
          在場的有我、丁○○、張宗榮三人，我們沒有告訴張宗榮，偷偷將服務證
          拿走」云云。二人供詞顯有矛盾，不足採信。
    (二)、證人壬○○於八十八年十二月二十九日本院調查中證稱：「當時有三人，
          他們一個人拿木棒，有兩個人給我看警察證，三個人手上都有拿無線電。
          他們約我在大橋一街見面，我下車後找不到人，要上車時他們才衝過來。
          其中一人把車開到旁邊巷子裡，搜我車上東西拿我袋子裡十一萬五千元，
          警察證是在我上車時出示的。我駕駛座旁有木捧，被他們拿起來用，不是
          他們自己帶來的。錢被拿走後，他們就放我走了，木棒被丟在後車箱。我
          朋友一人當天與我在一起，他不知我被搶，被告等人先放他走」；證人戴
          先明於同日本院調查中證稱：「那天我剛下車時他們就衝上來，說要查我
          車上是否有違禁品，有兩人拿出警察證。他們手上沒有棍子，搜我車子，
          沒有搜到東西。我交出我身上九萬六千元，我為了自保，所以主動交出錢
          。當時搶我時有四人（其中一人是否被告我不清楚），只有一人拿無線電
          」；證人戊○○於八十九年一月二十六日本院調查中證稱：「有人打電話
          來說要借錢，要我過去，我過去後有三人出示警示一張警員證，說把錢拿
          出來，不然要對我不利，所以我就交出錢來，之後才讓我走，他們並未打
          我，手上有拿一支無線電對講機但沒有拿棍子，他們並未押我」等語。足
          認被告等人確曾強押被害人上車，並於車上搜刮財物，被告丁○○亦非僅
          參與行搶被害人壬○○一人而已。
    (三)、未被告二人於本院八十八年十二月一日本院調查中均供稱：「警察服務證
          有四張」等語；又被害人壬○○於八十八年十二月二十九日本院調查中證
          稱：「搶伊之人有三人手持無線電」等語，此亦為被告二人所否認，當可
          採信，足認偽造之警員服務證有四張而非二張，無線電係三具而非二具。
     綜上所述，足認被告等人所辯均係事後卸責之詞，不足採信，此外復有如事實
     欄所示之物扣案可稽，本件事證已甚明確，被告犯行足堪認定。
二、核被告丁○○、庚○○二人所為，均係違反懲治盜匪條例第五條第一項第一款之
    盜匪既遂罪、同法第五條第二項、第一項第一款之盜匪未遂罪與刑法第二百十六
    條、第二百十二條之偽造特種文書罪。又移送併辦部分與公訴人起訴被告盜匪部
    分為同一事實，屬實質上一罪，本院自應一併審判。被告二人與同案被告丙○○
    ( 另結)與綽號「建銘」之不詳姓名之成年男子間，係以自己共同犯罪之意思，
    共同實施犯罪行為，依刑法第二十八條之規定，均為共同正犯。渠等先後多次盜
    匪既遂及一次末遂犯行，時間緊接，犯罪構成要件相同，顯係基於概括犯意為之
    ，為連續犯，依刑法第五十六條規定，以一罪論，除法定刑無期徒刑部分外並加
    重其刑。又被告等人一脅迫行為強取乙○○及己○○二人之財物，係以一行為侵
    害二人之法益，為想像競合犯，依刑法第五十五條之規定，論以想像競合犯。復
    被告所犯二罪間有方法結果之牽連關係為牽連犯，應依刑法第五十五條之規定論
    以較重之盜匪罪處斷。查被告丁○○於八十四年間因犯贓物罪，經台灣板橋地方
    法院判處有期徒刑六月確定，並於八十五年五月十日易科罰金執行完畢，此有台
    灣高等法院被告全國前案紀錄表一紙在卷可稽，其於執行完畢後五年內，再犯本
    案之罪，係屬累犯，應加重其刑，併依刑法第四十七條及第七十條之規定，除法
    定刑無期徒刑部分外，遞加重其刑。爰審酌被告二人犯罪之動機、目的、手段、
    所生損害及犯罪後態度等一切情狀，量處如主文所示之刑，以資懲戒。扣案如事
    實欄所示之物及未扣案之警察服務證二張、無線電一具，為被告等人所有，係供
    犯罪所用之物，應依刑法第三十八條第一條第二款之規定宣告沒收。又盜匪所得
    共十八萬五千元，應依懲治盜匪條例第七條第一項之規定，為發還之諭知。
據上論斷，應依刑事訴訟法第二百九十九條第一項前段、懲治盜匪條例第五條第一項
第一款、第七條第一項、第八條，刑法第二十八條、第五十六條、第二百十二條、第
二百十六條、第五十五條、第四十七條、第三十八條第一項第二款、罰金罰鍰提高標
準條例第一條前段，判決如主文。
本案經檢察官陳俊秀到庭執行職務。
中    華    民    國      八十九    年      三        月        十      日
                              臺灣臺南地方法院刑事第四庭
                                      法  官  蔡  直  青
右正本證明與原本無異
如不服本判決應於送達後十日內向本院提出上訴狀（須附繕本）
                                      書記官  陳  怡  吟
中    華    民    國      八十九    年        三      月       十三     日
附錄本案論罪科刑法條全文：
懲治盜匪條例條例第五條第一項第一款
  有左列行為之一者，處無期徒刑或七年以上有期徒刑
    一、意圖為自己或第三人不法所有，以強暴、脅迫、藥劑、催眠術或他法致使不
        能抗拒而取他人之財物或使其交付者。
刑法第二百十六條
  行使第二百十條至第二百十五條之文書者，依偽造、變造文書或登載不實事項或使
  登載不實事項之規定處斷。
刑法第二百十二條
  偽造、變造護照、旅券、免許證、特許證及關於品行、能力、服務或其他相類之證
  書、介紹書，足以生損害於公眾或他人者，處一年以下有期徒刑，拘役或三百元以
  下罰金。


司法院資訊處製作；財團法人民間司法改革基金會備份。
